【裁判字號】    98,裁,2749
【裁判日期】    981112
【裁判案由】    商標註冊
【裁判全文】
最  高  行  政  法  院  裁  定
                                      98年度裁字第2749號
上  訴  人  技嘉科技股份有限公司
代  表  人  甲○○
訴訟代理人  陳柏舟  律師（兼送達代收人）
被 上訴 人  經濟部智慧財產局
代  表  人  乙○○
上列當事人間商標註冊事件，上訴人對於中華民國98年8月13日
智慧財產法院98年度行商訴字第88號判決，提起上訴，本院裁定
如下：
    主  文
上訴駁回。
上訴審訴訟費用由上訴人負擔。
    理  由
一、按依據智慧財產案件審理法第32條規定提起上訴者，即應適
    用行政訴訟法關於上訴審程序相關規定。對於智慧財產法院
    行政判決之上訴，非以其違背法令為理由，不得為之，行政
    訴訟法第242條定有明文。依同法第243條第1項規定，判決
    不適用法規或適用不當者，為違背法令；而判決有同條第2
    項所列各款情形之一者，為當然違背法令。是當事人對於智
    慧財產法院行政判決上訴，如依行政訴訟法第243條第1項規
    定，以智慧財產法院判決有不適用法規或適用不當為理由時
    ，其上訴狀或理由書應有具體之指摘，並揭示該法規之條項
    或其內容；如以行政訴訟法第243條第2項所列各款情形為理
    由時，其上訴狀或理由書，應揭示合於該條項各款之事實。
    上訴狀或理由書如未依此項方法表明，或其所表明者與上開
    法條規定不合時，即難認為已對智慧財產法院行政判決之違
    背法令有具體之指摘，其上訴自難認為合法。
二、本件上訴人對於智慧財產法院98年度行商訴字第88號判決（
    下稱原判決）上訴，主張：上訴人業於原審主張「超」字與
    形容詞結合，有其專業上之用法，並非「非常」一詞所能取
    代，且於原審引用證物3、4、5、6說明「超」一詞之特殊性
    ，此特殊性將原本單純之形容詞轉化為具有專業性質之用詞
    ，跳脫對於物品之形狀、品質、功用或其他說明，此為本件
    「超耐久」商標（下稱系爭商標）是否應適用商標法第23條
    第1項第2款之關鍵，惟原判決對此重要攻擊防禦方法隻字未
    提，亦漏未說明不予採信上開證據之理由，顯有判決不備理
    由之違法；另原判決一方面認定被上訴人雖曾核准「超耐久
    」、「超淨」、「超茂盛」、「超強」等商標註冊案例，案
    情不盡相同，依商標審查個案拘束原則，不得比附援引，另
    方面卻又表示「…第三人以『超』字加上形容詞申請註冊案
    件多經被告（即被上訴人）核駁，有『超薄』、『超輕柔』
    、『超好』、『超薄細緻』…分別列為核駁審定第…號商標
    在案…」，則究竟被上訴人核駁之案件得否據以主張，原判
    決顯有矛盾；況且，依網路辭典查詢結果，「超」為「越過
    」、「高出、多出」之意，與「耐久」組合之字面意義，為
    不可能損壞之意思，該誇張性描述手法透過消費者運用其想
    像力，轉換為「較其他品牌耐用」之意，因此系爭商標並無
    使相關消費者誤認誤信商品或服務的性質、品質、產地之虞
    ，不致影響消費者購買意願，是有商標識別性審查基準第2.
    2.1點之適用，原判決不察，未予適用前開規定據以認定系
    爭商標之任意性，顯有判決不適用法規之違法；另被上訴人
    於原審固主張「787」為全球獨一無二之巨型客機，考量其
    行業之特殊性，只有很少甚至沒有廣告支出，亦為相關大眾
    所熟知而取得識別性，但巨型客機之生產公司，除波音公司
    外，尚有空中巴士，其A380客機甚至早於「787」上市，原
    判決認定「787」為全球獨一無二之巨型客機，已與事實不
    符，甚者，原判決對於波音公司拿出大筆美元做傳統廣告之
    事實未察，竟採信被上訴人主張，與證據法則相違，其認定
    原處分未違反商標識別性審查基準第5點，更有適用法規不
    當之違法等語。惟查，原審就系爭商標註冊申請違反商標法
    第23條第1項第2款規定等情，業於判決理由內詳為論述。核
    其上訴理由，係就原審取捨證據、認定事實之職權行使，指
    摘其為不當，並就原審已論斷者，泛言未論斷，而非具體說
    明其有何不適用法規或適用法規不當之情形，及合於行政訴
    訟法第243條第2項所列各款之事實，難認對該判決之如何違
    背法令已有具體之指摘。依首開規定及說明，應認其上訴為
    不合法。
三、據上論結，本件上訴為不合法，依行政訴訟法第249條第1項
    前段、第104條、民事訴訟法第95條、第78條，裁定如主文
    。
中    華    民    國    98    年    11    月    12    日
                    最高行政法院第六庭
                        審判長法官  吳  明  鴻
                              法官  王  碧  芳
                              法官  林  茂  權
                              法官  侯  東  昇
                              法官  黃  秋  鴻
以  上  正  本  證  明  與  原  本  無  異
中    華    民    國    98    年    11    月    13    日
                              書記官  葛  雅  慎


司法院資訊處製作；財團法人民間司法改革基金會備份。
